【裁判字號】    98,簡上,71
【裁判日期】    980806
【裁判案由】    給付租金
【裁判全文】
臺灣高雄地方法院民事判決              98年度簡上字第71號
上  訴  人  己○○
            戊○○
被上訴人    台灣糖業股份有限公司高雄區處
法定代理人  丙○○
訴訟代理人  甲○○
            乙○○
            丁○○
上列當事人間請求給付租金事件，上訴人對於民國97年10月8日
本院97年度雄簡字第6030號第一審判決提起上訴，本院判決如下
：
    主  文
原判決廢棄，發回台灣高雄地方法院高雄簡易庭。
    事實及理由
一、被上訴人起訴主張：上訴人己○○、戊○○2 人與訴外人王
    蔡麗、蔡廷峰共同向被上訴人承租坐落於高雄縣大寮鄉○○
    段1063、1064、1068、1068-1及1069地號等5 筆土地（下稱
    系爭土地）、面積共計2727.46 平方公尺，約定租金按各筆
    土地當期申報地價百分之7 計算，並依被上訴人通知按年繳
    交（下稱系爭租約）。系爭土地於民國96年當期申報地價均
    為每平方公尺新台幣（下同）2,400 元，被上訴人依系爭租
    約之約定計算96年度租金總額共計396,559 元，並通知上訴
    人及王蔡麗、蔡廷峰繳納。詎上訴人及王蔡麗、蔡廷峰自96
    年1 月1 日起至同年12月31日止僅給付部分租金117,825 元
    ，而拒絕繳納不足額部分之租金。為此，爰依租賃契約之法
    律關係，請求上訴人給付不足額部分之租金278,734 元及違
    約金41,811元。並於原審聲明：上訴人應給付被上訴人320,
    545 元，及自起訴狀繕本送達之翌日起至清償日止，按年息
    百分之5 計算之利息。
二、上訴人則以：上訴人與王蔡麗、蔡廷峰均已給付96年度租金
    117,825 元予被上訴人。被上訴人所稱不足額之租金部分，
    係因被上訴人調漲租金，上訴人始拒絕繳納。被上訴人自86
    年至95年間均未調整租金，於96年11月間始通知上訴人與王
    蔡麗、蔡廷峰有租金調漲一事，如被上訴人欲調漲租金，應
    於96年初就通知上訴人及王蔡麗、蔡廷峰，則上訴人得提早
    終止兩造之租賃契約，被上訴人調漲租金並不合理。再者，
    兩造簽訂租賃契約時，均係依於被上訴人所擬定之租賃條款
    簽訂，被上訴人不僅未向上訴人及王蔡麗、蔡廷峰解釋契約
    內容，更未給予合理之審閱契約期間，系爭租賃契約之內容
    顯與公平交易法、消費者保護法有違等語，資為抗辯，並於
    原審聲明：被上訴人之訴駁回。
三、原審審理結果，認被上訴人之請求有理由，判決上訴人應給
    付被上訴人320,545 元及自97年9 月25日起至清償日止，按
    年息百分之5 計算之利息。上訴人提起上訴，並於本院聲明
    ：(1)原判決廢棄。(2)前開廢棄部分，被上訴人第一審之訴駁
    回。被上訴人則答辯聲明：上訴駁回。
四、按第一審之訴訟程序有重大之瑕疵者，第二審法院因維持審
    級制度認為必要時，得廢棄原判決，而將該事件發回原法院
    ，並得不經言詞辯論為之，民事訴訟法第451 條第1 項、第
    453條分別定有明文。
五、按數人負同一債務，而其給付不可分者，準用關於連帶債務
    之規定，民法第292 條定有明文。是於數人共同承租之情形
    ，就給付租金而言，金錢給付性質上固為可分，惟共同承租
    人受領租賃物之權利及返還租賃物之義務均不可分，故共同
    承租人所負之租金債務性質上應認為不可分，而應準用關於
    連帶債務之規定。又按民法第275 條規定，連帶債務人中之
    一人受確定判決，而其判決非基於該債務人之個人關係者，
    為他債務人之利益亦生效力，故債權人以各連帶債務人為共
    同被告提起給付之訴，其中被告一人提出非基於其個人關係
    之抗辯有理由者，對於被告各人即屬必須合一確定，自應適
    用民事訴訟法第56條第1 項之規定（最高法院33年上字第
    4810 號 判例參照）。是共同訴訟之連帶債務人中之一人，
    提出非基於個人關係之抗辯，如在形式上有利益於他共同訴
    訟人者，其效力即應及於他共同訴訟人，而不以審理結果為
    準。連帶債務人中一人對於支付命令異議之理由，如非基於
    個人之關係而為異議，且形式上有利益於其他連帶債務人者
    ，則其效力及於其他連帶債務人。
六、上訴人與王蔡麗、蔡廷峰共同承租系爭土地，有租賃契約書
    在卷可查（原審卷第5 、6 頁），觀之租賃契約書，上訴人
    與王蔡麗、蔡廷峰承租之系爭土地雖有5 筆，然承租使用範
    圍並不可分，其等所受領租賃物與返還租賃物之義務均不可
    分，依前述說明，其等所負租金債務性質上係屬不可分，應
    準用關於連帶債務之規定。本件被上訴人於原審對上訴人及
    王蔡麗、蔡廷峰聲請核發支付命令，請求上訴人與王蔡麗、
    蔡廷峰給付租金、違約金及法遲延利息。嗣上訴人於法定期
    間以兩造間之租賃關係非比單純，逕依被上訴人片面指述，
    發予支付命令，疏屬不妥等語聲明異議，復於調解程序中陳
    稱：租金已經給付，不同意被上訴人調整租金等語。上訴人
    係提出非基於個人關係之抗辯，且其對支付命令提出異議，
    形式上觀之係有利益於王蔡麗、蔡廷峰，上訴人異議之效力
    自應及於王蔡麗、蔡廷峰。是本院97年度促字第27012 號支
    付命令對上訴人及王蔡麗、蔡廷峰均未確定，應以被上訴人
    支付命令之聲請視為起訴，原審即應就王蔡麗、蔡廷峰一併
    審理。是被上訴人於原審起訴請求給付租金之被告應為上訴
    人及王蔡麗、蔡廷峰，而非僅上訴人2 人。
七、連帶債務之債權人，依民法第273 條第1 項之規定，得對於
    債務人中之一人或數人或其全體，同時或先後請求全部或一
    部之給付。是被上訴人本得僅就上訴人或王蔡麗、蔡廷峰其
    中一人起訴請求，即被上訴人僅對上訴人或王蔡麗、蔡廷峰
    一人起訴，起訴亦屬合法，並無當事人不適格之問題。然本
    件被上訴人並非僅對上訴人一人起訴，而係對上訴人及王蔡
    麗、蔡廷峰起訴請求給付租金。本件上訴人於原審係提出非
    基於個人關係之抗辯，形式上觀之係有利其他被告即王蔡麗
    、蔡廷峰，本件訴訟標的對於共同訴訟之上訴人及王蔡麗、
    蔡廷峰即必須合一確定。訴訟標的對於共同訴訟人全體必須
    合一確定者，則就該訴訟所為之判決，於各共同訴訟人間自
    不容歧異，不得命為分別辯論或僅為一部之終局判決，而應
    同時辯論並為全部之終局判決。本件原審僅對上訴人為裁判
    ，而就其共同訴訟之王蔡麗、蔡廷峰漏未審理，所踐行之訴
    訟程序自有重大之瑕疵，為維持上訴人之審級利益，且為免
    對上訴人及王蔡麗、蔡廷峰分別判決會造成兩裁判之分歧，
    爰不經言詞辯論，廢棄原判決將本事件發回原審法院重行審
    理，併由原審法院就王蔡麗、蔡廷峰部分一併處理。
八、依民事訴訟法第451 條第1 項、第453 條，判決如主文。
中    華    民    國    98    年    8     月    6     日
                  民事第三庭    審判長法  官  朱玲瑤
                                      法  官  藍家慶
                                      法  官  陳宛榆
上為正本係依原本作成。
不得上訴。
中    華    民    國    98    年    8     月    6    日
                                      書記官  曹德英


司法院資訊處製作；財團法人民間司法改革基金會備份。
